【裁判字號】    98,交聲,167
【裁判日期】    980617
【裁判案由】    違反道路交通管理處罰條例聲明異議
【裁判全文】
臺灣苗栗地方法院交通事件裁定         98年度交聲字第167號
原處分機關  交通部公路總局新竹區監理所苗栗監理站
異  議  人
即受處分人  甲○○
上列異議人即受處分人因違反道路交通管理處罰條例案件，對於
交通部公部總局新竹區監理所苗栗監理站於民國98年5 月4 日所
為之竹監苗字第裁54-F00000000號處分（原舉發案號：苗縣警交
字第F00000000 號），聲明異議，本院裁定如下：
    主  文
異議駁回。
    理  由
一、按汽車駕駛人，行經有燈光號誌管制之交岔路口闖紅燈，處
    新臺幣（下同）1,800 元以上5,400 元以下罰鍰，又汽車駕
    駛人，有違反道路交通管理處罰條例第53條情形者，除依原
    條款處罰鍰外，並記違規點數3 點，道路交通管理處罰條例
    第53條第1 項、第63條第1 項第3 款，分別定有明文。而道
    路交通管理處罰條例所稱之汽車，依該條例第3 條第8 款規
    定，係包括機器腳踏車在內。次按「送達，於應受送達人之
    住居所、事務所或營業所為之。但在行政機關辦公處所或他
    處會晤應受送達人時，得於會晤處所為之。」、「於應送達
    處所不獲會晤應受送達人時，得將文書付與有辨別事理能力
    之同居人、受僱人或應送達處所之接收郵件人員。」、「送
    達，不能依前二條規定為之者，得將文書寄存送達地之地方
    自治或警察機關，並作送達通知書兩份，一份黏貼於應受送
    達人住居所、事務所、營業所或其就業處所門首，另一份交
    由鄰居轉交或置於該送達處所信箱或其他適當位置，以為送
    達。前項情形，由郵政機關為送達者，得將文書寄存於送達
    地之郵政機關。寄存機關自收受寄存文書之日起，應保存三
    個月。」行政程序法第72條第1 項、第73條第1 項、第74條
    分別定有明文。
二、原處分意旨略以：異議人即受處分人甲○○所有車牌號碼27
    0-BTP 號重型機車，於民國97年6 月9 日14時40分許行經苗
    栗縣銅鑼鄉128 線與苗27線口處，因「闖紅燈」違規為苗栗
    縣警察局交通隊掣開苗縣警交字第F00000000 號違規通知單
    ；嗣原舉發單位將上開違規通知單依異議人之車籍地址以掛
    號郵寄，因未獲晤應受送達人，遂於97年7 月7 日寄存於苗
    栗中苗郵局；上開地址確為異議人戶籍地址，原舉發單位依
    址投遞，無人簽收，即依法令規定於應到案日期內辦理寄存
    送達程序，於法並無不合；而異議人未於應到案日期繳納罰
    鍰，原處分機關乃依道路交通管理處罰條例第53條第1 項、
    第第63條第1 項第3 款（裁決書漏引）暨違反道路交通管理
    事件統一裁罰基準及處理細則第44條第1 項規定，於98年5
    月4 日裁處異議人新臺幣4,500 元，並記違規點數3 點，原
    處分並無不法等語。
三、異議意旨略以：異議人之戶籍雖設於苗栗市文苑64號，但並
    未居住於此，係長期居住於苗栗市○○路221 號，且將近有
    1 年以上時間未到戶籍所在地走動，更不知有郵局掛號未領
    取之任何情事，所以有對於罰鍰乘以倍數深感不服，為此向
    法院提出異議，請求撤銷原處分等語。
四、經查：
（一）異議人所有車牌號碼270-BTP 號重型機車，於民國97年6
      月9 日14時40分許行經苗栗縣銅鑼鄉128 線與苗27線口處
      ，為苗栗縣警察局交通隊逕行舉發闖紅燈乙節，有違規查
      詢報表1 份及採證照片2 張在卷可稽，是異議人確有駕車
      行經有燈光號誌管制之交叉路口闖紅燈之違規屬實，堪予
      認定。
（二）異議人雖以前詞置辯，惟前揭舉發通知單暨採證照片業經
      原舉發單位即苗栗縣警察局交通隊於97年7 月2 日以編號
      82720 掛號郵件郵寄至異議人之戶籍地址即苗栗縣栗市文
      山里22鄰文苑64號，嗣因無人簽收，郵退原舉發單位，原
      舉發單位乃依違反道路交通管理事件統一裁罰基準及處理
      細則第5 條及行政程序法第74條規定，將違規單寄存於送
      達地之郵政機關即中苗郵局，已依法完成寄存送達等情，
      有異議人個人戶籍資料查詢結果、苗栗縣警察局98年5 月
      18日苗警交字第0980019822號函附送達證書影本各1 份在
      卷可憑，且依上開行政程序法第74條規定，應以寄存之日
      期視為收受送達之日期，發生送達之效力（法務部法律字
      第0920026106、0920034228、0930014628號函意旨參照）
      。是以異議人雖未實際接獲舉發通知單，惟原舉發機關既
      係依上開法定程序送達，自已發生合法送達之效力，不因
      異議人實際上有無收受而有所異。從而，本件舉發通知單
      既經寄存於送達地之郵政機關，依行政程序法第74條第2
      項規定，即生送達之效力。
（三）再按汽車所有人名稱、住所等如有變更，應向公路監理機
      關辦理登記，為道路交通安全規則第23條第1 項所明定，
      且基於便民原則，因應社會現況，交通部公路局另訂定公
      路監理電腦系統車輛車籍及駕駛人駕籍增設「通信地址」
      欄位作業注意事項，依該注意事項第1 條、第2 條、第5
      條、第6 條規定，因應車主、駕駛人之需要，准予車主、
      駕駛人於公路監理電腦系統車籍及駕籍檔中增列通信地址
      ，以利公路監理機關各項通知單之寄達。是異議人雖以其
      長期居住於苗栗市○○路221 號，已將近有1 年以上時間
      未到戶籍所在地走動等語置辯，惟經本院向苗栗監理站查
      詢之結果，異議人並未向該監理站申請或陳報通訊地址，
      亦未變更其車籍登記，以供寄送本件車輛之相關資料，此
      有本院公務電話紀錄1 份在卷可稽。是以，異議人因未向
      公路監理機申請增列通信地址亦未變更其車籍登記，致未
      能收受上開舉發通知單，應屬可歸責於己之事由，故其因
      此所生之不利益，本應由其自行承擔，此亦為寄存送達制
      度設立之本意。準此，原處分機關將該違規通知單依前揭
      行政程序法第74條規定為寄存送達，自無不法之處，異議
      人前開所辯，洵非可採。本件合法寄存送達予異議人之舉
      發違規通知單上既已載明應到案日期、處所，即可期待異
      議人得於期限內至指定處所到案繳交罰鍰，惟異議人既未
      於期限內到案，復逾應到案期限60日以上，原處分機關自
      得依違反道路交通管理事件統一裁罰基準表之規定，對異
      議人裁處最高罰鍰。
五、綜上所述，本件異議人既有前揭駕車行經有燈光號誌管制之
    交叉路口闖紅燈之違規行為，經苗栗縣警察局交通警察隊掣
    單舉發，並於97年7 月7 日對異議人依法完成寄存送達，而
    異議人逾越應到案期限60日以上未依規定自動繳納罰鍰，亦
    未到案聽候裁決，則原處分機關依道路交通管理處罰條例第
    53條第1 項、第63條第1 項第3 款（裁決書漏引）之規定及
    違反道路交通管理事件統一裁罰基準表，裁處異議人罰鍰新
    臺幣4,500 元，並記違規點數3 點，核無違法或不當之情事
    ，聲明異議意旨僅執前詞，任意指摘原處分，並無理由，應
    予駁回。
六、據上論斷，應依道路交通管理處罰條例第87條第2 項，道路
    交通案件處理辦法第19條，裁定如主文。
中    華    民    國    98    年    6     月    17    日
                  交通法庭  法  官  林 卉 聆
以上正本與原本無異。
如不服本裁定，應於送達後5 日內向本院提出抗告狀。
                            書記官  楊 慧 萍
中    華    民    國    98    年    6     月    17    日


司法院資訊處製作；財團法人民間司法改革基金會備份。
